臺灣彰化地方法院刑事判決　　　　　　　　　　　　　九十一年度易字第四七號
　　公　訴　人　臺灣彰化地方法院檢察署檢察官
　　被　　　告　甲○○
右列被告因侵占案件，經檢察官提起公訴（九十一年度偵緝字第二三號），本院判決
如左：
    主      文
甲○○連續意圖為自己不法之所有，而侵占對於業務上所持有之物，累犯，處有期徒
刑捌月。
    事      實
一、甲○○前因違反毒品危害防制條例案件，經本院以八十八年度員簡字第二三九號
    判決判處有期徒刑四月，如易科罰金以三百元折算一日確定，於民國八十九年六
    月二十三日易科罰金執行完畢。詎仍不知悔改，基於意圖為自己不法所有之概括
    犯意，利用其在彰化縣永靖鄉永北村北勢巷三十五號「偉旗綜合商品有限公司」
    （下稱偉旗公司）擔任業務員，平日負責接洽生意及收取客戶訂單、貨款之機會
    ，明知偉旗公司訂有業務員須於收款翌日將貨款繳回之規定，竟自九十年五月間
    起至同年七月間離職前某日止，連續將其向附表編號一、二、四所示書局代為收
    受而為業務上持有之貨款（收款時間及金額詳如附表所載），予以侵占入己；又
    於九十年六、七月間，利用受任派往宜蘭地區接洽客戶之出差住宿機會，將其事
    先向偉旗公司以住宿費用名義申領之新台幣（下同）二千七百元現金挪作他用，
    並未實際交付予偉旗公司在當地之特約飯店，而侵占該筆業務上持有之款項（詳
    如附表編號三所示），總計甲○○前揭各次業務侵占所得金額為四萬二千零七十
    六元。嗣經偉旗公司向客戶查詢收款情形，又接獲宜蘭地區特約飯店催討上開住
    宿費用之通知，始得悉上情。
二、案經偉旗公司代表人盧秀英訴請臺灣彰化地方法院檢察署檢察官偵查起訴。
    理      由
一、訊據被告甲○○對於右揭並未繳付收得貨款及住宿費用等情固坦承不諱，惟矢口
    否認有何業務侵占犯行，辯稱：伊係於九十年七月八日收到部分貨款，但因翌日
    即遭告訴人偉旗公司辭退，伊不滿該公司對外張揚侵占犯行，又為保全伊應得之
    薪資，才未將貨款繳回云云。然查：右揭事實，業據被告於偵訊時坦承不諱，核
    與告訴代理人乙○○（起訴書誤載為劉榮仁）指訴情節相符，並有被告親自書立
    之自白書、估價單、應收帳款彙總表、營利事業登記證附卷可稽。而告訴人偉旗
    公司係規定業務員於收受貨款翌日，即應將收得款項繳回公司，告訴代理人乙○
    ○已事先知悉被告向多家書局收受貨款但未繳回之犯罪情節，故於九十年七月九
    日詢問被告後，發現其堅不吐實，拒絕交出已收受之貨款，才當場解僱被告，此
    據告訴代理人乙○○陳述甚明，亦為被告所是認。則被告所辯係於九十年七月八
    日才收受部分貨款等情縱若屬實，然其顯有機會於翌日告訴代理人乙○○徵詢求
    證時，坦認收到貨款之實情，並當場將款項繳出，即可迅速化解誤會，尚無受限
    於客觀因素無從及時歸還之不得已情形；乃其捨此而不由，不僅積極隱匿掩飾收
    款詳情，且於遭受告訴人偉旗公司辭退後，仍拒絕將前述得款悉數繳回，其有不
    法得財之犯罪意圖至為灼然，已不容其空言否認。況告訴代理人乙○○當時並未
    明確表示拒絕發給被告應得薪資，僅要求被告勿再前來公司上班，亦無須辦理交
    接，則被告又何來事先抑留該公司貨款以供抵銷薪資債權之必要？是其前揭所辯
    僅係畏罪卸責之詞，均屬無據，不足為採。本案事證已臻明確，被告犯行至堪認
    定。
二、查被告甲○○於告訴人偉旗公司內擔任業務員，對於客戶繳交之貨款及公司預先
    交付之住宿飯店費用，均具有業務上之持有關係，竟將之侵占入己，核其所為，
    係犯刑法第三百三十六條第二項之業務侵占罪。被告所為多次侵占犯行，時間緊
    接，方法相同，觸犯構成要件相同之罪名，顯係基於概括犯意反覆為之，應依連
    續犯之規定論以一罪，並依法加重其刑。查被告前因違反毒品危害防制條例案件
    ，經本院以八十八年度員簡字第二三九號判決判處有期徒刑四月，如易科罰金以
    三百元折算一日確定，於八十九年六月二十三日易科罰金執行完畢，有臺灣高等
    法院被告全國前案紀錄表及臺灣彰化地方法院檢察署刑案資料查註紀錄表在卷可
    按，其受有期徒刑之執行完畢，五年內再犯本件有期徒刑以上之罪，為累犯，應
    依法遞加其刑。爰審酌被告僅因一時經濟窘迫，無視於告訴人偉旗公司允其代為
    收款所賦予之信任關係，擅將業務上之得款侵占入己，違背其忠誠義務，並使告
    訴人受有財產上之損害，被告所為至無足取，且於犯罪後亦未完全坦承犯行，迄
    今亦未將侵占款項歸還，及其犯罪動機、目的、犯罪所得金額不大、具有高中畢
    業學歷之智識程度等一切情狀，量處如主文所示之刑，以示懲儆。
據上論斷，應依刑事訴訟法第二百九十九條第一項前段，刑法第五十六條、第三百三
十六條第二項，第四十七條，罰金罰鍰提高標準條例第一條前段，判決如主文。
本案經檢察官鮑慧忠到庭執行職務。
中    華    民    國    九十一    年      十一      月      二十八      日
                              臺灣彰化地方法院刑事第三庭
                                  法      官  高  文  崇
右正本證明與原本無異。
如不服本判決，應於判決送達後十日內向本院提出上訴狀( 須附繕本 )。
告訴人或被害人對於判決如有不服具備理由請求檢察官上訴者，其上訴期間之計算係
以檢察官收受判決正本之日期為準。
                                  法院書記官  謝  志  鑫
中    華    民    國    九十一    年      十二      月        三        日
刑法第三百三十六條第二項：
對於公務上或因公益所持有之物，犯前條第一項之罪者，處一年以上七年以下有期徒
刑，得併科五千元以下罰金。
對於業務上所持有之物，犯前條第一項之罪者，處六月以上五年以下有期徒刑，得併
科三千元以下罰金。
附 表
┌──┬─────┬─────┬───┬─────┐
│編號│區  域    │名    稱  │項  目│侵占金額  │
├──┼─────┼─────┼───┼─────┤
│    │大  里    │成功書局  │六月份│新台幣（下│
│一  │          │          │帳款  │同）七千九│
│    │          │          │      │百四十六元│
├──┼─────┼─────┼───┼─────┤
│    │太  平    │大屯書局  │五月份│二萬九千七│
│二  │          │          │帳款  │百五十元  │
│    │          │          │      │          │
├──┼─────┼─────┼───┼─────┤
│    │宜  蘭    │          │出差住│二千七百元│
│    │          │          │宿費  │（向公司報│
│三  │          │          │      │帳領取款項│
│    │          │          │      │卻未給付該│
│    │          │          │      │飯店前揭費│
│    │          │          │      │用）      │
├──┼─────┼─────┼───┼─────┤
│四  │員  林    │宏友書局  │七月份│一千六百八│
│    │          │          │帳款  │十元      │
│    │          │          │      │          │
└──┴─────┴─────┴───┴─────┘
總計：四萬二千零七十六元
